臺灣高等法院臺南分院刑事判決　　　100年度侵上訴字第865號
上　訴　人
即　被　告　杜寶山
指定辯護人　本院公設辯護人簡松柏　
上列上訴人因強制猥褻案件，不服臺灣嘉義地方法院100年度侵
訴字第15號中華民國100年7月29日第一審判決（起訴案號：臺灣
嘉義地方法院檢察署99年度偵字第6862號），提起上訴，本院判
決如下：
    主  文
上訴駁回。
    事  實
一、杜寶山前因違反廢棄物清理法案件，經臺灣板橋地方法院以
    98年度簡字第10588號判決判處有期徒刑八月，緩刑二年，
    於民國99年1月25日確定，仍在緩刑期內。其於99年7月28日
    上午10時30分許，前往警詢代號00000000未滿14歲女童（89
    年生，真實姓名年籍詳卷，以下簡稱甲女）位於嘉義縣新港
    鄉之住處，尋訪甲女之母未遇，因見甲女獨自坐在家中客廳
    ，四下無人，竟萌生色念，明知甲女未滿14歲，竟基於對甲
    女強制猥褻之犯意，不顧甲女之反對，先以雙手托住甲女之
    臉頰並舌吻甲女之嘴唇，進而利用甲女頓時不知所措驚懼木
    僵之狀態，伸手隔衣褲撫摸甲女之胸部及下體，而以此等違
    反甲女意願之方法，對甲女為猥褻之行為以滿足其色慾。嗣
    經甲女趁隙推開所坐之椅子起身後，躲至住處一樓廁所內，
    並將廁所門反鎖，以防再遭杜寶山侵犯，適時甲女之父（警
    詢代號00000000A）亦駕車返回住處，杜寶山始行作罷離去
    。
二、案經嘉義縣警察局民雄分局報請臺灣嘉義地方法院檢察署檢
    察官偵查起訴。
    理  由
壹、程序方面
一、本件判決內容因有揭露足以識別被害人身分資訊之虞，爰依
    性侵害犯罪防治法第12條第2項之規定，就被害人甲女及證
    人甲女之父均以代號表示，其等之真實姓名、年籍均詳卷附
    家屬代號與真實姓名對照表（附於偵卷末頁證物袋）。
二、關於證據能力之說明：
  (一)證人甲女及甲女之父二人於警詢中之陳述，係被告以外之人
    於審判外之言詞陳述，既經被告方面明示不同意採為證據（
    見本院卷第33頁），依刑事訴訟法第159條第1項之規定，應
    認不具證據能力。
  (二)按被告以外之人於偵查中向檢察官所為之陳述，除顯有不可
    信之情況者外，得為證據，刑事訴訟法第159條之1第2項同
    有明文，是證人甲女之父於偵查中具結後所為之陳述，因無
    證據足認有何顯不可信之外部狀況，應認有證據能力。
  (三)按證人未滿16歲者，不得令其具結，刑事訴訟法第186條第1
    項第1款定有明文。此乃法定不得具結之事由，故未滿16歲
    之證人於檢察官偵查、法院審理時所為之證述，並不因未經
    具結而當然無證據能力。經查，證人甲女係89年出生，有家
    屬代號與真實姓名對照表及甲女全戶戶籍資料查詢結果附卷
    可稽（附於偵卷末頁證物袋），其於檢察官偵查與原審審理
    時均為未滿16歲之人，依法不得令其具結，且該證人於偵查
    中接受檢察官訊問時復無顯不可信之情況，依刑事訴訟法第
    159條之1第2項，其於檢察官訊問及原審審理時所為之陳述
    ，自均有證據能力
貳、實體方面
一、訊據被告固供認曾於上述時地，尋訪甲女之母未遇，當時僅
    有未滿14歲之甲女在家中客廳，嗣離去甲女住處時適甲女之
    父返家等事實，惟矢口否認有何對甲女強制猥褻之犯行，辯
    稱：伊當時祇是摸摸甲女的頭，要甲女好好念書，並無親吻
    甲女或撫摸甲女胸部、下體等行為云云。辯護意旨則認為並
    無確切證據證明被告有強制猥褻之行為等語。
二、經查：
  (二)被告確於99年7月28日上午10時30分許，前往甲女住處，是
    時僅未滿14歲之甲女單獨在家中客廳乙節，是為被告及被害
    人甲女一致陳明之事實（見原審卷第19頁、偵卷第12頁），
    並有被告當時所駕車輛之詳細資料報表一紙、監視器錄影畫
    面照片五張及甲女全戶戶籍資料（完整姓名）查詢結果一紙
    在卷可查（見警卷第22至25頁、偵卷末頁證物袋）。
  (二)證人即被害人甲女於偵查及原審證述：於99年7月28日上午
    10時30分許，伊坐在客廳打電腦，哥哥在樓上睡覺，爸媽不
    在家，被告就進來，伊告訴被告爸媽不在家、哥哥在樓上睡
    覺，被告叫伊不要亂交男朋友，還問伊是否已有月經，叫伊
    不可以跟別人說被告有來過，並說要親伊一下，伊說不要，
    被告就站到伊左邊，用雙手托住伊雙臉頰，將伊臉部往左上
    方抬，然後被告就張開嘴巴，含住伊嘴巴，用舌頭親舔伊嘴
    巴，被告親完之後，還隔著衣服摸伊兩邊胸部，摸完胸部之
    後，又隔著褲子摸伊尿尿的地方，就一直搓揉，搓揉多久已
    不記得，伊當時很緊張，緊張到不敢說話，也不敢動，後來
    趁隙將所坐的電腦椅往後推，趕快跑進廁所將門鎖起來，因
    為覺得很噁心有洗嘴巴，被告就跟到廁所外面敲門，又想打
    開廁所的門，伊坐在馬桶上身體一直發抖，拿出行動電話要
    打給爸爸，結果不通，伊就一直哭，直至聽到爸爸回來的聲
    音被告才離去，伊偷偷打開門縫，跑到樓上去，要打電話給
    媽媽，結果打不通，後來聽到爸爸關鋁門的聲音，才跑下樓
    找爸爸，一邊哭一邊告訴爸爸被告親伊嘴巴、摸伊胸部及尿
    尿的地方。伊覺得被告不是在玩，是在對伊非禮，伊直到現
    在晚上睡覺的時候還是會害怕，也很害怕與像被告年紀的男
    生單獨在一起等語（見偵卷第12至14頁，原審卷第40至51頁
    ）。
  (三)甲女前揭指訴，(1)就「躲進廁所，直至聽到爸爸回來的聲音
    被告才離去」乙節，核與被告所供「甲女就突然站起來跑進
    廁所，伊跟了幾步，後來在門口遇到甲女之父，寒暄幾句就
    說伊要走了，甲女之父說好，伊就走了」等情相符（見警卷
    第3頁，原審卷第19頁）。(2)就「直至聽到爸爸回來的聲音
    被告才離去....後來聽到爸爸關鋁門的聲音，才跑下樓找爸
    爸並哭訴遭被告非禮之過程」等情，復與證人甲女之父於偵
    查中所證：當時伊回家將車停在門口，被告的車停在旁邊，
    被告就從伊住處客廳走出來，伊想被告應係聽到車聲才出來
    ，始由伊住處走出來，當時被告有問伊賭博之事，但未提及
    孩子之事。伊回家後，甲女就從樓上邊走邊哭下來，說遭被
    告親嘴巴、摸胸部及尿尿的地方等語吻合（見偵卷第14頁）
    。
  (四)據甲女及甲女之父陳稱其等與被告間並無任何不愉快（見原
    審卷第52頁），案發後被告還與甲女之父在門口寒暄幾句才
    離去（見原審卷第19、52頁，偵卷第14頁）。被告亦供稱與
    甲女及甲女之父無仇恨及金錢糾紛（見警卷第7頁），甚至
    曾受甲女之母委託，前往學校搭載甲女放學，且曾與甲女及
    甲女之母等人一同聚餐等語（見原審卷第24頁），此亦為甲
    女所肯認（見原審卷第39頁），顯見甲女及其家人在本件案
    發前與被告之相處尚稱融洽，並無嫌隙，實難認年僅約10歲
    之甲女，有任何誣陷被告之動機。再由被告所自承甲女當時
    確有突然起身躲入廁所，以及甲女之父所證實被告離去後，
    甲女隨即哭訴遭被告強吻、摸胸、摸下體等等年僅約10歲之
    甲女於身體遭受侵犯後之自然反應，亦可認甲女所述應與事
    實相符。
  (五)測謊鑑定，係依一般人在說謊時，會產生遲疑、緊張、恐懼
    、不安等心理波動現象，以科學方法，由鑑定人利用測謊儀
    器，將受測者之上開情緒波動反應情形加以記錄，用以分析
    判斷受測者之供述，是否違反其內心之真意。故測謊鑑定，
    倘於受測人身心、意識狀態正常，同意配合受測情況下，鑑
    定人具備專業之知識技能，所測試之問題及其方法又具專業
    可靠性時，該測謊結果，雖不能採為有罪或無罪判決之唯一
    證據，但非無證據能力，仍得供為形成心證之參佐，至於其
    證明力如何，則由事實審法院本於職權為合理之判斷。而本
    件被告前於偵查中，經以熟悉測試法、區域比對法實施測謊
    鑑定時，被告針對「你有摸她（00000000）的身體（胸部或
    下體）嗎？」問題，回答「沒有」，針對「你有在她家摸她
    身體嗎？」問題，回答「沒有」，針對「你有親她的嘴巴嗎
    ？」問題，回答「沒有」，均呈現不實反應，鑑定結果為：
    受測人即被告否認有摸甲女之身體（胸部或下體），亦未親
    甲女之嘴巴，經測試結果，呈不實反應，有內政部警政署刑
    事警察局99年12月21日刑鑑字第0990176595號鑑定書及檢附
    之測謊鑑定資料表、測謊鑑定說明書、測謊圖譜分析量化表
    、測謊儀器測試具結書、測謊鑑定人資歷表、測謊過程圖譜
    報表各一份存卷可考（見偵卷第25至40頁）。此被告對上開
    三個不同提問之否定回答皆呈不實反應之測謊鑑定結果，恰
    與甲女上開所證遭被告強吻、摸胸部、下體之情節相符，益
    證甲女上開所證屬實，被告所辯顯係事後圖卸之詞。
  (六)被告雖曾於本院受命法官行準備程序時，聲請對甲女實施測
    謊鑑定。惟本院綜據甲女前後指述不移、無誣陷被告之動機
    ，參酌甲女之父證述及被告所自承之情節等等相關事證，認
    甲女所述情節屬實，已如前述，且本案犯罪事實已臻明瞭。
    況被告於本院審理時，經審判長詢以「尚有何證據請求調查
    ？」，答稱：「無」（見本院卷第34頁背面），堪認本件已
    無再就甲女為測謊鑑定之必要，附此敘明。
  (七)綜上所述，本件既經無誣陷被告風險之甲女指訴不移，其所
    指訴之內容，部分核與被告之供述相符，部分內容亦與證人
    甲女之父所證情節吻合，且符合常情。而被告經測謊鑑定後
    ，亦認其空言否認各節均呈說謊反應，益徵甲女指訴各節與
    事實相符，故本件被告於上述時地強制猥褻甲女之事證已臻
    明確，其犯行堪以認定。
三、核被告之所為，係對未滿14歲之甲女犯刑法第224條強制猥
    褻罪，而有刑法第222條第1項第2款所規定之情形，應論以
    刑法第224條之1之對未滿14歲女子犯強制猥褻罪。
四、原審認為被告罪證明確，並審酌被告見甲女年幼可欺，利用
    甲女對其之認識、信任，趁四下無人之機會，為滿足自己之
    色慾，對甲女為猥褻行為之犯罪動機、目的；在甲女家中，
    以強吻、用舌頭親舔甲女嘴巴，還隔衣褲撫摸甲女胸部及下
    體等違反甲女意願之方法，對甲女為猥褻行為之犯罪手段；
    從事駕駛砂石車工作，已婚，有2個小孩，目前與妻小同住
    ，經濟狀況不太好之生活狀況；前有廢棄物清理法案件前科
    紀錄之素行；國中肄業之教育程度非高；對年僅約10歲之甲
    女為強制猥褻行為，雖係隔衣褲撫摸甲女之胸部及下體，然
    已令甲女身心受創，影響既深且遠之犯罪所生危害；尚未與
    被害人、告訴人達成民事損害賠償和解或獲取原諒，未見有
    何悔意之犯後態度不佳等一切情狀，適用刑法第224條之1，
    量處被告有期徒刑五年。並說明：(1)性騷擾防治法第2條規
    定「本法所稱性騷擾，係指性侵害犯罪以外，對他人實施違
    反其意願而與性或性別有關之行為，且有下列情形之一者：
    一、以該他人順服或拒絕該行為，作為其獲得、喪失或減損
    與工作、教育、訓練、服務、計畫、活動有關權益之條件。
    二、以展示或播送文字、圖畫、聲音、影像或其他物品之方
    式，或以歧視、侮辱之言行，或以他法，而有損害他人人格
    尊嚴，或造成使人心生畏怖、感受敵意或冒犯之情境，或不
    當影響其工作、教育、訓練、服務、計畫、活動或正常生活
    之進行。」；第25條規定「意圖性騷擾，乘人不及抗拒而為
    親吻、擁抱或觸摸其臀部、胸部或其他身體隱私處之行為者
    ，處2年以下有期徒刑、拘役或科或併科新臺幣10萬元以下
    罰金。前項之罪，須告訴乃論。」。準此，性騷擾防治法第
    25條第1項所規定之「性騷擾」，係指帶有與性別差異相關
    之動作，具有冒犯、調戲之含意，讓人有不舒服之感覺，行
    為人非出於色慾滿足之想，然本於具有與性別差異相關而冒
    犯、調戲被害人之意，遽為偷襲式、短暫性之身體隱私部位
    之不當觸摸行為，以滿足冒犯、調戲對方之目的，屬性騷擾
    之犯意。而所謂猥褻，則係指性交以外，足以興奮或滿足性
    慾之一切色情行為，亦即在客觀上足以誘起他人性慾，在主
    觀上足以滿足自己性慾。故「猥褻」係指足以滿足自己、他
    人性慾之動作，侵犯他人性自由之權利，被害人有被侵犯之
    被害感覺，係屬於性侵害之概念；強制猥褻罪係以猥褻之意
    ，壓抑或影響被害人性自由之意思，以滿足性慾、引起他人
    性慾之傾向，屬性侵害之犯意。本件被告當時用雙手托住甲
    女雙臉頰，然後張開嘴巴含住甲女嘴巴，用舌頭親舔甲女嘴
    巴，親完之後，還隔著衣服摸甲女兩邊胸部，摸完胸部之後
    ，又隔著褲子摸甲女下體，一直搓揉等情，業據甲女證述如
    前。是被告當時一而再、再而三，甚至變本加厲，越來越針
    對甲女之性徵部位加以搓揉，顯然非偷襲式、短暫性之身體
    隱私部位不當觸摸行為，並非屬性騷擾之範疇。被告針對甲
    女嘴巴加以親舔，再進而針對甲女之胸部、下體加以搓揉，
    實係在發洩自己之色慾，該行為已在客觀上足以誘起他人性
    慾，在主觀上足以滿足自己性慾，當屬猥褻之侵犯行為無疑
    。辯護意旨稱被告所為僅屬性騷擾之範疇云云，尚不足採。
    (2)88年4月21日修正前刑法第224條第1項，原規定「對於男
    女以強暴、脅迫、藥劑、催眠術或他法，至使不能抗拒而為
    猥褻之行為者，處……。」所謂「他法」，依當時規定固指
    類似於強暴、脅迫、藥劑、催眠術或與之相當之方法。惟該
    條文於88年4月21日修正時，已修正為「對於男女以強暴、
    脅迫、恐嚇、催眠術或其他違反其意願之方法，而為猥褻之
    行為者，處……（修正後僅有1項）。」依立法理由說明，
    係以原條文之「至使不能抗拒」，要件過於嚴格，容易造成
    受侵害者，因為需要「拚命抵抗」而致生命或身體方面受更
    大之傷害，故修正為「違反其意願之方法」（即不以「至使
    不能抗拒」為要件）。則修正後所稱其他「違反其意願之方
    法」，應係指該條所列舉之強暴、脅迫、恐嚇、催眠術以外
    ，其他一切違反被害人意願之方法，妨害被害人之意思自由
    者而言，不以類似於所列舉之強暴、脅迫、恐嚇、催眠術等
    相當之其他強制方法，足以壓抑被害人之性自主決定權為必
    要，始符立法本旨，最高法院97年度第5次刑事庭會議決議
    參照。本件被告於當時說要親甲女，甲女已明確表示不要，
    顯然甲女當時並無意願與被告親吻，或為身體的親密接觸，
    被告明知甲女當時並無此意願，竟仍用雙手托住甲女雙臉頰
    後，強吻、用舌頭親舔甲女嘴巴，甚至還利用造成甲女頓時
    不知所措驚懼木僵之狀態，進而伸手隔衣褲撫摸甲女胸部及
    下體等在客觀上足以引起他人之性慾，在主觀上欲以滿足自
    己性慾之猥褻行為，顯係以此等違反甲女意願之方法，為滿
    足其色慾而對甲女為猥褻之行為無訛。(3)被告所犯對未滿十
    四歲女子犯強制猥褻罪，已屬對被害人為兒童及少年之特別
    處罰規定，依兒童及少年福利法第70條第1項但書規定，即
    無同條項前段加重規定之適用。本院經核原判決認事用法，
    均無不合，量刑亦屬妥適。被告空言否認犯罪，上訴指摘原
    判決事實認定及法律適用有所違誤，為無理由，應予駁回。
據上論結，應依刑事訴訟法第368條，判決如主文。
本案經檢察官李啟明到庭執行職務。
中    華    民    國   100    年    11    月    15    日
                  刑事第二庭    審判長法  官  葉居正 
                                      法  官  陳春長
                                      法  官  陳欽賢
以上正本證明與原本無異。
如不服本判決應於收受送達後10日內向本院提出上訴書狀，其未
敘述上訴理由者，並得於提起上訴後10日內向本院補提理由書（
均須按他造當事人之人數附繕本）「切勿逕送上級法院」。
                                      書記官  鄭信邦
中    華    民    國   100    年    11    月    15    日
附錄本判決論罪科刑法條：
中華民國刑法第222條
犯前條之罪而有下列情形之一者，處7年以上有期徒刑：
一、二人以上共同犯之者。
二、對未滿十四歲之男女犯之者。
三、對精神、身體障礙或其他心智缺陷之人犯之者。
四、以藥劑犯之者。
五、對被害人施以凌虐者。
六、利用駕駛供公眾或不特定人運輸之交通工具之機會犯之者。
七、侵入住宅或有人居住之建築物、船艦或隱匿其內犯之者。
八、攜帶兇器犯之者。
前項之未遂犯罰之。

中華民國刑法第224條
對於男女以強暴、脅迫、恐嚇、催眠術或其他違反其意願之方法
，而為猥褻之行為者，處6月以上5年以下有期徒刑。

中華民國刑法第224條之1
犯前條之罪而有第222條第1項各款情形之一者，處3年以上10年
以下有期徒刑。